【裁判字號】    98,交訴,157
【裁判日期】    980924
【裁判案由】    肇事逃逸罪等
【裁判全文】
臺灣臺中地方法院刑事判決             98年度交訴字第157號
公  訴  人  臺灣臺中地方法院檢察署檢察官
被      告  甲○○
                    （現另案於臺灣臺中看守所附設勒戒處所
上列被告因肇事逃逸等案件，經檢察官提起公訴（98年度偵緝字
第1027號），被告於準備程序就被訴事實為有罪之陳述，本院合
議庭裁定由受命法官獨任進行簡式審判程序，並予判決如下：
    主    文
甲○○因過失傷害人，處有期徒刑貳月，如易科罰金，以新臺幣
壹仟元折算壹日；又駕駛動力交通工具肇事，致人受傷而逃逸，
處有期徒刑陸月，如易科罰金，以新臺幣壹仟元折算壹日。應執
行有期徒刑柒月，如易科罰金，以新臺幣壹仟元折算壹日。
    犯罪事實
一、甲○○前於民國八十六年間，曾因違反肅清煙毒條例、麻醉
    藥品管理條例、藥事法案件，經本院以八十六年度訴字第七
    ０九號判處有期徒刑三年六月、十月、七月，並定應執行刑
    為有期徒刑四年六月，其入監執行後，於八十八年一月十四
    日因縮短刑期假釋付保護管束出監，之後甲○○於假釋期間
    內之八十九、九十年間，再因搶奪、妨害公務、違反槍砲彈
    藥刀械管制條例等案件，經本院以九十一年度訴字第一一六
    七號、九十一年度訴字第八五三號分別判處有期徒刑三年、
    一年四月、十月、一年二月，並經本院以九十一年度聲字第
    三八０九號裁定定應執行刑為有期徒刑五年十月確定，嗣其
    前揭假釋亦遭撤銷，所餘殘刑有期徒刑二年五月又十一日再
    與上開有期徒刑五年十月接續為執行，其入監執行後，適逢
    減刑條例之施行，其前揭所犯搶奪、妨害公務、違反槍砲彈
    藥刀械管制條例案件所處有期徒刑一年四月、十月、一年二
    月，均經本院以九十六年度聲減字第三０八三號裁定減刑二
    分之一，並與前揭所犯搶奪案件所處有期徒刑三年合併定應
    執行刑為有期徒刑為四年八月，甫在九十七年六月十三日因
    縮短刑期假釋付保護管束出監，原定假釋期滿之日則為九十
    八年四月八日（其為以下之故意犯行尚在假釋付保護管束期
    間，本件不構成累犯）；甲○○於九十七年十二月一日十七
    時許，向日匯國際有限公司承租車牌號碼W8－4107號自用小
    客車後，於同年月六日上午七時二十二分許駕駛該自用小客
    車沿臺中市○○區○○路由崇德路往河北路方向行駛，行經
    瀋陽路與安順東六街之交岔路口時，原應注意汽車行經無號
    誌之交岔路口時，應減速慢行，作隨時停車之準備，又汽車
    行駛時，駕駛人應注意車前狀況，並隨時採取必要之安全措
    施，而依當時情形天候晴、光線為日間自然光線、路面乾燥
    、無缺陷、無障礙物、視距良好等客觀情形，並無不能注意
    之特別情事，竟疏未注意及此，且貿然跨越分向限制線逆向
    行駛於對向車道穿越交岔路口前行，適有無適合駕駛執照之
    丙○○騎乘車牌號碼WGN－063號輕型機車搭載乙○○，沿臺
    中市北屯區○○○○街由旅順路往遼陽三街方向行駛，亦行
    至上開交岔路口，甲○○因未依規定減速及採取煞停之必要
    安全措施，且逆向行駛左側車道貿然通過該路口，致於前述
    交岔路口內，其所駕上揭車輛之前方保險桿與丙○○騎乘之
    前揭機車之左側車身發生碰撞，丙○○與乙○○因而人車倒
    地，致分別受有左膝擦挫傷、右腳趾挫傷、牙齒斷裂與左小
    腿挫傷、左踝擦傷等傷害。甲○○明知其已肇事致人受傷，
    係依法負有救助義務之人，理應將丙○○、乙○○送醫救治
    ，或為適當之保護處置；惟其竟恁置丙○○、乙○○傷勢於
    不顧，不為必要之安全救護行為，並基於肇事逃逸之故意，
    駕駛前開自用小客車逕行駛離現場而逃逸。後適有路人蘇程
    發目擊現場狀況，乃記下甲○○所駕之前開自用小客車之車
    牌號碼後，經由路旁之早餐店老闆報警處理，始由警進而查
    悉上情。
二、案經丙○○、乙○○訴由臺中市警察局第五分局報請臺灣臺
    中地方法院檢察署檢察官偵查起訴。
    理    由
一、訊據被告甲○○對於其有駕駛前向日匯國際有限公司租用之
    車牌號碼W8－4107號自用小客車於上開時地肇事致告訴人丙○○、乙○○受有傷害及逃逸等情均供認不諱，核與告訴人
    丙○○、乙○○於警詢或偵查中所指訴其因本件車禍摔倒致
    受傷，且被告於事發後並未下車為必要救護行為，竟駕車逕
    行駛離現場而逃逸之情節，暨證人即現場目擊者蘇程發於警
    詢中陳述所目擊之現場狀況相互合致。又被告肇事時所駕之
    前揭車輛，確係其於肇事前之九十七年十二月一日向日匯國
    際有限公司租用，迄至肇事後之同年月八日始返還予該公司
    等情，亦據證人即日匯國際有限公司負責人楊駿懿於警詢及
    偵查中證述明確（見警卷第1頁至第10頁、偵緝字卷第39頁
    至第40頁），並有道路交通事故現場圖、道路交通事故調查
    報告表(一)、(二)、肇事現場及車輛照片、日匯國際有限公司小
    客車租賃契約書等件附卷可稽（見警卷第12頁至第30頁、第
    39頁至第48頁）。而告訴人丙○○、乙○○等因本件車禍，
    致分別受有如犯罪事實欄所載之前揭傷勢，亦有中國醫藥大
    學附設醫院診斷證明書二紙存卷可參（見警卷第32頁、第33
    頁）。按汽車行經無號誌之交岔路口應減速慢行，作隨時停
    車之準備；汽車行駛時，駕駛人應注意車前狀況，並隨時採
    取必要之安全措施，道路交通安全規則第九十三條第一項第
    二款、九十四條第三項分別定有明文。被告駕駛自用小客車
    ，自應注意上開規定，且本件車禍發生當時，現場係天候晴
    、光線為日間自然光線、路面乾燥、無缺陷、無障礙物、視
    距良好，並無不能注意之情形，其竟疏未注意，致與告訴人
    丙○○所騎乘車輛發生撞擊，被告於本件肇事負有過失責任
    ，已甚為顯然。另本件經送請臺灣省臺中市區車輛行車事故
    鑑定委員會鑑定委員會分析結果，認「以現場圖顯示兩車衝
    突時，被告所駕之車輛位在對向車道，則不排除該車係逆向
    行駛，或駛入來車道不當超車‧‧‧；若如此，則被告所駕
    車輛並無多線道車幽現全之適用」，此有臺灣省臺中市區車
    輛行車事故鑑定委員會九十八年八月三日中市行字第098540
    2201號函附之分析意見一份在卷可佐。復依道路交通事故現
    場圖顯示，兩車之撞擊點係在逾該交岔路口中心點向南偏移
    約一‧四公尺處，顯見被告所駕前揭車輛已跨越分向限制線
    ，而逆向駛入對向來車之車道，是以，被告既有於無號誌之
    交岔路口時未減速慢行及採取煞停之必要安全措施，且跨越
    分向限制線逆向行駛對向車道貿然通過該路口，致與告訴人
    丙○○所騎乘之機車發生擦撞，被告駕車行為自有過失。再
    告訴人丙○○經此車禍受有左膝擦挫傷、右腳趾挫傷、牙齒
    斷裂之傷害；告訴人乙○○則受有左小腿挫傷、左踝擦傷等
    傷害，業見前述，被告之過失駕駛行為與告訴人丙○○、乙○○之傷害結果間，具有相當因果關係，亦足認定。準此，
    被告之前揭自白，核既與客觀事實相符，自堪予以採信。是
    本件事證已臻明確，被告犯行皆堪以認定。
二、核被告甲○○所為，應係犯刑法第二百八十四條第一項前段
    之過失傷害罪及同法第一百八十五條之四之駕駛動力交通工
    具肇事致人受傷而逃逸罪。被告以一過失駕駛行為，同時造
    成告訴人丙○○、乙○○受有前述傷勢，屬於一行為侵害數
    法益之同種想像競合犯，應依刑法第五十五條規定，從一重
    處斷。被告所犯上開二罪，犯意各別，行為、罪名且互殊，
    應予分論併罰之。
三、爰審酌被告甲○○之素行，其於本件車禍之過失程度，告訴
    人丙○○、乙○○之受傷狀況，被告肇事後迄今尚未能與告
    訴人丙○○等人達成和解，以金錢稍事彌補渠等因本件車禍
    所受身心之損害；並衡酌被告肇事後未能停留於現場，等候
    員警及救護車到場處理，反而駕車逕行駛離現場而逃逸，致
    使應受照護之人傷害擴大之風險增加等所生潛在性危害程度
    ，暨被告犯後於本院終能坦承全數犯行，犯罪後態度堪稱量
    號等一切情狀，分別量處如主文所示之刑，並定應執行之刑
    ，暨均諭知易科罰金之折算標準（依九十八年六月十九日公
    布之司法院大法官會議釋字第六百六十二號解釋文：「中華
    民國九十四年二月二日修正公布之現行刑法第四十一條第二
    項，關於數罪併罰，數宣告刑均得易科罰金，而定應執行刑
    之刑逾六個月者，排除適用同條第一項得易科罰金之規定部
    分，與憲法第二十三條規定有違，並與本院釋字第三百六十
    六號解釋意旨不符，應自本解釋公布之日起失其效力。」準
    此以言，被告所犯前揭應予分論併罰之數罪，其各別宣告刑
    均得易科罰金，雖定應執行之刑超過六個月，依司法院大法
    官會議釋字第三百六十六號、第六百六十二號解釋意旨，仍
    得易科罰金）。
據上論斷，應依刑事訴訟法第二百七十三條之一第一項、第二百
九十九條第一項前段，刑法第一百八十五條之四、第二百八十四
條第一項前段、第四十一條第一項前段、第五十一條第五款，刑
法施行法第一條之一第一項、第二項前段，判決如主文。
本案經檢察官丁○○到庭執行職務。
中    華    民    國    98    年    9     月    24    日
                  刑事第三庭  法  官  陳思成
以上正本證明與原本無異。
如不服本判決應於收受判決後10日內向本院提出上訴書狀，並應
敘述具體理由；其未敘述上訴理由者，應於上訴期間屆滿後20日
內向本院補提理由書（均須按他造當事人之人數附繕本）「切勿
逕送上級法院」。
                              書記官  吳詩琳
中    華    民    國    98    年    9     月    24    日
附錄論罪科刑法條
刑法第二百八十四條第一項：
因過失傷害人者，處六月以下有期徒刑，拘役或五百元以下罰金
，致重傷者，處一年以下有期徒刑、拘役或五百元以下罰金。
刑法第一百八十五條之四
駕駛動力交通工具肇事，致人死傷而逃逸者，處六月以上五年以
下有期徒刑。


司法院資訊處製作；財團法人民間司法改革基金會備份。
